臺灣高等法院刑事判決
109年度上訴字第2074號
上  訴  人  
即  被  告  彭文政



選任辯護人  陳亮佑律師
            黃鈺淳律師
上列上訴人因違反毒品危害防制條例案件，不服臺灣桃園地方法
院108年度訴字第947號，中華民國109年4月20日第一審判決（起
訴案號：臺灣桃園地方檢察署108年度偵字第21702號），提起上
訴，本院判決如下：
    主  文
原判決撤銷。
彭文政共同犯製造第三級毒品罪，累犯，處有期徒刑肆年。
扣案如附表所示之物均沒收。 
    事  實
彭文政知悉愷他命（Ketamine）係毒品危害防制條例所列管之第
三級毒品，不得非法製造，竟與鄒明杰、賴俊男、孟秉利、李柏
元、余昱胤（賴俊男業經原審以108年度訴字第879號判決有罪在
案，其餘4人由檢察官另行偵辦），基於製造第三級毒品之犯意
聯絡，於民國107年5月初某日起至同年8月間某日止，先由鄒明
杰、賴俊男指示彭文政添購製造愷他命所需物品，彭文政乃邀孟
秉利共同前往採購，並由鄒明杰提供製造愷他命之原料，再由余
昱胤提供其位於桃園市○○區○○路0段000號之房屋作為製造愷他命
之處所，鄒明杰另邀李柏元加入。迨107年9月21日晚間7時前某
時，彭文政、孟秉利、李柏元遂將上開製造愷他命之工具陸續載
至余昱胤提供之上開房屋，再於107年9月22時凌晨某時，由李柏
元駕駛車牌號碼000-0000號自用小客車搭載鄒明杰、賴俊男，孟
秉利駕駛車牌號碼00-0000號自用小客貨車搭載彭文政，共同前
往桃園市新屋區某處，由鄒明杰、賴俊男先利用如附表所示之設
備器具共同著手製造愷他命，其等將N-甲酸叔丁基酯去甲基愷他
命與乙酸乙酯以1比3之比例，加熱至60度溶解，之後再將混合品
過濾，取液態之半成品，唯因氣味過重恐遭人查覺，遂又於107
年9月22日上午6時許遷移至余昱胤提供之上開房屋，續將適才製
成之愷他命半成品以氯化氫氣體灌入酸化至PH值為1時，再將該
半成品粉末與乙醇以1比3之比例加熱至60度，並加入鹽酸中和至
PH值2.5左右，嗣放置冷卻結晶，以此方式製造如附表所示之愷
他命。後於107年9月22日晚間7時許，因乙酸乙酯及乙醇之濃度
未調配妥適，且現場又未裝設抽風設備而失火經民眾報警，經警
據報前往處理，並扣得如附表所示之物（附表編號1、3、6、30
、32、33所示之愷他命純質淨重合計4,406.03公克）。
    理  由
一、當事人及辯護人對於本院作為得心證依據之被告以外之人於
    審判外陳述，經本院審理時逐項提示，均同意作為證據，本
    院審酌各項證據作成時之狀況，認為並無不可信或不適當之
    情事，依刑事訴訟法第159條之5第1項規定，均有證據能力
    。
二、上開事實，業據上訴人即被告彭文政於警詢、偵查、原審及
    本院審理中坦承不諱（偵卷一第17至27、201至203、239至2
    43，原審訴字卷第33至37、87至93頁，本院卷第139頁），
    並經證人賴俊男、余成雄、余第銀分別於警詢及偵查中證述
    綦詳(偵卷一第55至65、67至71、129至133、135至137頁，
    偵卷二第207至209、223至225頁)，復有桃園市政府警察局
    中壢分局搜索扣押筆錄、扣押物品目錄表、扣押物收據、中
    壢分局代保管據、勘查採證同意書(偵卷一第141至149、153
    至155頁)、內政部警政署刑事警察局107年10月4日刑紋字第
    1070096877號鑑定書、107年11月6日刑鑑字第1070096846號
    鑑定書暨後附之毒品純質淨重換算表、製毒工廠送驗證物檢
    視暨秤重紀錄單108年3月13日刑鑑字第1080004541號鑑定書
    、107年10月18日刑生字第0000000000000號鑑定書(偵卷一
    第157至161、171至179、181至183、185至188頁)、桃園市
    政府消防局火災原因調查鑑定書暨所附火災出動觀察紀錄、
    火災證物鑑定報告、火災現場位置圖、平面圖、拍攝位置圖
    、現場照相資料用紙(偵卷二第3至165頁)、車輛詳細資料報
    表(偵卷一第165、167、169頁)、桃園市政府警察局中壢分
    局107年10月23日現場勘察報告暨所附刑案現場測繪圖、現
    場勘察照片(偵卷一第189至303頁)、桃園市政府警察局刑案
    照片黏貼紀錄表(偵卷二第167至185頁)、扣押物品照片(原
    審訴字卷第189至191頁)、桃園市政府警察局中壢分局109年
    2月27日中警分刑字第1090010636號函暨後附之扣案物照片(
    原審訴字卷第235至299頁)在卷可憑，並有如附表所示之物
    扣案足憑，足認被告上開任意性自白與事實相符，應堪採信
    。本件事證明確，被告犯行堪以認定，應依法論科。
三、論罪
　㈠被告為本案犯行後，毒品危害防制條例第4條第3項、第17條
    第2項於108年12月17日修正公布，並於109年7月15日生效施
    行，修正前毒品危害防制條例第4條第3項之法定刑為「7年
    以上有期徒刑，得併科新臺幣700萬元以下罰金」，修正後
    該條項之法定刑為「7年以上有期徒刑，得併科新臺幣1,000
    萬元以下罰金」，修正後之併科罰金最重刑度業經提高；又
　　修正前毒品危害防制條例第17條第2項規定：「犯第4條至第
    8條之罪於偵查及審判中均自白者，減輕其刑。」修正後該
    條項規定：「犯第4條至第8條之罪於偵查及歷次審判中均自
    白者，減輕其刑。」是修正前僅須被告於偵查及審判中均曾
    經自白，即得認有該條項之適用，不以始終承認犯罪為必要
    ，修正後則須被告於偵查及歷次審判中均始終自白，始有該
    條項之適用，經比較新舊法之結果，修正後之規定均未較有
    利於被告，自應依刑法第2條第1項前段規定，適用修正前即
    被告行為時之毒品危害防制條例第4條第3項、第17條第2項
    規定論處。
　㈡核被告所為，係犯修正前毒品危害防制條例第4條第3項之製
    造第三級毒品罪。被告持有第三級毒品純質淨重20公克以上
    之低度行為，為其製造第三級毒品之高度行為所吸收，不另
    論罪。
　㈢被告與賴俊男、鄒明杰、孟秉利、李柏元、余昱胤間，就本
    案犯行，有犯意聯絡及行為分擔，應論以共同正犯。　
  ㈣被告前因運輸毒品案件，經本院以104年度上訴字第228號判
    決判處有期徒刑2年4月，上訴後經最高法院以104年度台上
    字第2306號判決駁回上訴確定；又因詐欺案件，經原審法院
    以104年度易字第1445號判決判處有期徒刑4月確定；上開二
    案再經原審法院以106年度聲字第1270號裁定定應執行有期
    徒刑2年6月確定，於105年11月25日假釋出監付保護管束，
    嗣於107年1月15日保護管束期滿，假釋未經撤銷，視為執行
    完畢等情，有本院被告前案紀錄表在卷可查（本院卷第59至
    62頁）。被告於有期徒刑執行完畢後，5年以內故意再犯本
    案有期徒刑之罪，為累犯，且前案及本案均為毒品犯罪，犯
    罪類型、侵害法益相似，又被告係於前案執行完畢後未滿4
    月即再犯本案，足見其對刑罰反應力薄弱，惡性非輕，本院
    審酌累犯規定所欲維護法益之重要性、防止侵害之可能性及
    事後矯正行為人之必要性，綜合斟酌各項情狀，認被告本案
    犯行依刑法第47條第1項規定加重最低本刑，並未悖於罪刑
    相當原則及比例原則，爰依刑法第47條第1項規定加重其刑
    。
  ㈤被告於偵查及審理中均自白本案犯行，應依修正前毒品危害
    防制條例第17條第2項規定減輕其刑，並依法先加後減之。
　㈥刑法第59條規定之酌量減輕其刑，必須犯罪另有特殊之原因
    與環境，在客觀上足以引起一般同情，認為即使予以宣告法
    定最低度刑，猶嫌過重者，始有其適用。此所謂法定最低度
    刑，固包括法定最低本刑；惟遇有其他法定減輕之事由者，
    則應係指適用其他法定減輕事由減輕後之最低度刑而言。倘
    被告別有其他法定減輕事由者，應先適用法定減輕事由減輕
    其刑後，猶認其犯罪之情狀顯可憫恕，即使科以該減輕後之
    最低度刑仍嫌過重者，始得適用刑法第59條規定酌量減輕其
    刑。被告本件製造愷他命之重量高達純質淨重4,406.03公克
    ，數量甚鉅，犯罪情節非輕，嚴重危害國民健康，敗壞社會
    風氣甚鉅，且被告依修正前毒品危害防制條例第17條第2項
    規定減輕其刑後，最低法定刑為3年6月，已無情輕法重之情
    ，本案查無被告有何犯罪特殊原因、環境或情狀，客觀上足
    以引起一般同情而顯可憫恕之情事，自無從依刑法第59條規
    定酌減其刑。
四、原審認被告罪證明確，予以論罪科刑，固非無見。惟查，㈠
    被告本件犯行應予比較新舊法，原判決未及比較新舊法，已
    有違誤。㈡原判決附表編號1、3、6、30所示愷他命之純質淨
    重記載錯誤，認定事實有誤，此部分沒收亦同有未洽。㈢被
    告本件製造愷他命後係持有愷他命，原判決量刑理由記載被
    告係持有甲基安非他命，有判決理由不依證據之違法。被告
    上訴主張依刑法第59條酌減其刑，固無可採，已如前述，被
    告上訴請求從輕量刑，因原判決有前開認定事實之違誤，量
    刑基礎已有不同，難認有據，惟原判決既有前開可議之處，
    自屬無可維持，應由本院予以撤銷改判。　　　
五、爰審酌被告前有運輸毒品之前科，知悉製造第三級毒品為法
    所不能容許，竟無視國家杜絕毒品犯罪之嚴刑峻令，猶鋌而
    走險，為本案製造第三級毒品之犯行，且所製造之愷他命數
    量龐大，嚴重戕害國人身體健康，更助長毒品氾濫，危害社
    會治安甚鉅，惟念被告始終坦承犯行，犯後態度良好，且所
    製造之愷他命未及賣出即遭查緝，並未流入市面，兼衡其犯
    罪之動機、目的、手段、參與程度、自述高職畢業之智識程
    度、已婚、有小孩、遭羈押前從事車輛進出口貿易之生活狀
    況(本院卷第140頁)等一切情狀，量處如主文第2項所示之刑
    。
六、沒收
　㈠扣案如附表編號1、3、6、30、32、33所示之物，均檢出愷他
    命成分，屬違禁物，應依刑法第38條第1項規定宣告沒收。
    另盛裝前開毒品之盛裝器具，因其上留有毒品殘渣，與毒品
    難以析離，應視同毒品，併予宣告沒收。
  ㈡扣案如附表編號2、4、5、7至29、31、34至36所示之物，均
    係供製造本件第三級毒品過程中所使用之器具及原料，業據
    被告於原審準備程序中供陳明確（原審訴字卷第312至317 
    頁），應依毒品危害防制條例第19條第1項規定宣告沒收。
據上論斷，應依刑事訴訟法第369條第1項前段、第364條、第299
條第1項前段，修正前毒品危害防制條例第4條第3項、第17條第2
項，毒品危害防制條例第19條第1項，刑法第2條第1項前段、第1
1條、第28條、第47條第1項、第38條第1項，判決如主文。
本案經檢察官陳佳秀到庭執行職務。
中　　華　　民　　國　　109 　年　　8 　　月　　4 　　日
                  刑事第二十五庭 審判長法  官 宋松璟
                                       法  官 陳彥年
                                       法  官 文家倩
以上正本證明與原本無異。
如不服本判決，應於收受送達後20日內向本院提出上訴書狀，其
未敘述上訴之理由者並得於提起上訴後20日內向本院補提理由書
（均須按他造當事人之人數附繕本）「切勿逕送上級法院」。
                                       書記官 桑子樑
中　　華　　民　　國　　109 　年　　8 　　月　　4 　　日
附錄：本案論罪科刑法條全文
修正前毒品危害防制條例第4條 
製造、運輸、販賣第一級毒品者，處死刑或無期徒刑；處無期徒
刑者，得併科新臺幣二千萬元以下罰金。
製造、運輸、販賣第二級毒品者，處無期徒刑或七年以上有期徒
刑，得併科新臺幣一千萬元以下罰金。
製造、運輸、販賣第三級毒品者，處七年以上有期徒刑，得併科
新臺幣七百萬元以下罰金。
製造、運輸、販賣第四級毒品者，處五年以上十二年以下有期徒
刑，得併科新臺幣三百萬元以下罰金。
製造、運輸、販賣專供製造或施用毒品之器具者，處一年以上七
年以下有期徒刑，得併科新臺幣一百萬元以下罰金。
前五項之未遂犯罰之。
附表：
編號 品名 數量 對應內政部警政署刑事警察局107年11月6日刑鑑字第1070096846號鑑定書暨內政部警政署刑事警察局毒品純質淨重換算表（偵卷一第171至第177頁）、桃園市政府警察局中壢分局扣押物品目錄表（偵卷一第145至第147頁） 1 愷他命 3包 即現場編號1，原始淨重95.7公克，檢出愷他命成分，純度92％，純質淨重88.04公克。（即桃園市政府警察局中壢分局扣押物品目錄表編號1 號：原料包裝袋） 2 丙酮 2桶 （即桃園市政府警察局中壢分局扣押物品目錄表編號2號） 3 愷他命 1桶 即現場編號3，原始淨重23580公克，檢出愷他命成分，純度10％，純質淨重2358公克。（即桃園市政府警察局中壢分局扣押物品目錄表編號3 號：疑毒品半成品） 4 鹽酸 3桶 （即桃園市政府警察局中壢分局扣押物品目錄表編號4號） 5 甲醇 5桶 （即桃園市政府警察局中壢分局扣押物品目錄表編號5號） 6 愷他命 6桶 即現場編號6，原始淨重151255公克，檢出愷他命成分，純度1％，純質淨重1512.55公克。（即桃園市政府警察局中壢分局扣押物品目錄表編號6號：疑毒品半成品） 7 非毒品成分Ethanol 16桶 即現場編號7，經檢視為透明液體，未檢出愷他命成分，檢出非毒品成分Ethanol。（即桃園市政府警察局中壢分局扣押物品目錄表編號7號：不明液體） 8 電子磅秤 1台 （即桃園市政府警察局中壢分局扣押物品目錄表編號8號） 9 活性碳 3箱 （即桃園市政府警察局中壢分局扣押物品目錄表編號9號） 10 瓦斯爐 2組 （即桃園市政府警察局中壢分局扣押物品目錄表編號10號） 11 攪拌桶 2個 （即桃園市政府警察局中壢分局扣押物品目錄表編號11號） 12 攪拌棒 2根 （即桃園市政府警察局中壢分局扣押物品目錄表編號12號） 13 塑膠量杯 1個 （即桃園市政府警察局中壢分局扣押物品目錄表編號13號） 14 濾紙 1盒 （即桃園市政府警察局中壢分局扣押物品目錄表編號14號） 15 馬達 3個 （即桃園市政府警察局中壢分局扣押物品目錄表編號15號、第16號） 16 大玻璃燒杯 1個 （即桃園市政府警察局中壢分局扣押物品目錄表編號17號） 17 大塑膠桶 1個 （即桃園市政府警察局中壢分局扣押物品目錄表編號18號） 18 液體抽取器 1根 （即桃園市政府警察局中壢分局扣押物品目錄表編號19號） 19 鐵製濾網 4個 （即桃園市政府警察局中壢分局扣押物品目錄表編號20號） 20 濾水器 1組 （即桃園市政府警察局中壢分局扣押物品目錄表編號21號） 21 排風扇 4個 （即桃園市政府警察局中壢分局扣押物品目錄表編號22號） 22 漏斗 2個 （即桃園市政府警察局中壢分局扣押物品目錄表編號25號） 23 圓頸玻璃壺 1個 （即桃園市政府警察局中壢分局扣押物品目錄表編號26號） 24 脫水機 2台 （即桃園市政府警察局中壢分局扣押物品目錄表編號27號） 25 透明液體 3桶 即現場編號28，經檢視為透明液體，未檢出愷他命成分。（即桃園市政府警察局中壢分局扣押物品目錄表編號28號：不明液體） 26 電磁爐 5台 （即桃園市政府警察局中壢分局扣押物品目錄表編號29號） 27 大玻璃燒杯 1個 （即桃園市政府警察局中壢分局扣押物品目錄表編號30號） 28 溫度計 5根 （即桃園市政府警察局中壢分局扣押物品目錄表編號31號） 29 塑膠盒容器 14個 （即桃園市政府警察局中壢分局扣押物品目錄表編號32號） 30 愷他命 4瓶 即現場編號33，原始淨重3295公克，檢出愷他命成分，純度13％，純質淨重428.35公克。（即桃園市政府警察局中壢分局扣押物品目錄表編號33 號：疑毒品半成品） 31 鹽酸 1桶 （即桃園市政府警察局中壢分局扣押物品目錄表編號34號） 32 愷他命 1包 即現場編號35，驗前淨重1.65公克，驗餘淨重0.64公克，檢出愷他命成分，純度67％，驗前總純質淨重約1.1公克。（即桃園市政府警察局中壢分局扣押物品目錄表編號35號：疑毒品半成品） 33 愷他命 1包 即現場編號36，驗前淨重23.68公克，驗餘淨重23.48公克，檢出愷他命成分，純度76％，驗前總純質淨重約17.99公克。（即桃園市政府警察局中壢分局扣押物品目錄表編號36號：疑毒品半成品） 34 圓頸玻璃壺 1個 （即桃園市政府警察局中壢分局扣押物品目錄表編號39號） 35 非毒品成分Ethanol 1桶 即現場編號40，經檢視為透明液體，未檢出愷他命成分，驗出非毒品成分Ethanol。（即桃園市政府警察局中壢分局扣押物品目錄表編號40 號：不明液體） 36 乙酸乙酯 36桶 （即桃園市政府警察局中壢分局扣押物品目錄表編號41號）